臺灣臺南地方法院刑事判決
111年度訴字第820號
公  訴  人  臺灣臺南地方檢察署檢察官
被      告  劉楨  



選任辯護人  林金宗律師
上列被告因違反毒品危害防制條例案件，經檢察官提起公訴（11
0年度偵字第6264號、111年度偵字第965號），本院判決如下：
    主  文
劉楨犯如附表所示之罪，各處如附表所示之宣告刑；又犯持有第
一級毒品罪，處有期徒刑柒月。應執行有期徒刑伍年陸月。
未扣案販賣毒品所得新臺幣捌仟元沒收，於全部或一部不能沒收
或不宜執行沒收時，追徵其價額；扣案Huawei廠牌行動電話(含○
○○○○○○○○○號SIM卡壹張)壹支、磅秤壹台、分裝袋壹批，均沒收
；扣案第一級毒品海洛因貳包（驗餘淨重分別為零點壹玖柒公克
、零點零肆柒公克）均沒收銷燬之。
    事  實
一、劉楨分別為以下之行為：
  ㈠劉楨明知甲基安非他命係主管機關公告查禁之第二級毒品，不
    得販賣、轉讓及持有，竟意圖營利，基於販賣第二級毒品甲
    基安非他命之犯意，使用行動電話之通訊軟體MESSENGER或LI
    NE作為毒品交易之聯絡工具，於附表所示之時間，在附表所示
    之地點，以附表所示之交易方式，販賣甲基安非他命予附表
    所列之人。
  ㈡劉楨明知海洛因在我國為主管機關公告查禁之第一級毒品，
    非經許可不得持有，竟仍基於持有第一級毒品海洛因之犯意
    ，於民國110年1月某日，在臺南市○○區○○街，以新臺幣5萬
    元，向真實姓名年籍不詳綽號「小姑媽」之成年女子購得海
    洛因2包，而自斯時起非法持有之。嗣劉楨經通緝，經警於1
    10年3月9日逮捕，並得其同意前往臺南市○○區○○路0段000號
    搜索，當場扣得第一級毒品海洛因2包(白色粉末，驗前淨重
    0.468公克、0.061公克，檢驗後淨重0.197公克、0.047公克
    )、與本件無關之第二級毒品甲基安非他命5包(其所涉持有
    及施用第二級毒品犯嫌，另行偵辦)、第三級毒品一粒眠48
    顆(檢驗前淨重9.5588公克、純度小於1%)、行動電話3支等
    物，始查悉上情。
二、案經臺灣臺南地方檢察署檢察官指揮臺南市政府警察局第五
    分局報告臺灣臺南地方檢察署偵查起訴。
    理  由
一、本判決以下所引用之具傳聞性質之證據，檢察官、被告及其
    選任辯護人於準備程序中均同意有證據能力，且於本案言詞
    辯論終結前，亦未爭執其證據能力，本院審酌前開證據之作
    成或取得之狀況，並無非法或不當取證之情事，且經本院於
    審判期日就上開證據依法進行調查、辯論，依刑事訴訟法第
    159條之5規定，認均具有證據能力。
二、訊據被告對上開事實均坦承不諱，並有下列證據足以證明：
  ㈠就附表編號1至3所示被告販賣第二級毒品甲基安非他命給林
    雨瑱部分之事實，被告之自白核與證人林雨瑱於警詢及偵訊
    中之證述相符，復有卷附臺南市政府警察局第五分局扣押筆
    錄、扣押物品目錄表可佐，堪信被告有關販賣第二級毒品甲
    基安非他命給林雨瑱3次之自白與事實相符。
  ㈡就附表編號4至6所示被告販賣第二級毒品甲基安非他命給陳
    智靜部分之事實，被告之自白核與證人陳智靜於警詢及偵訊
    中之證述相符，復有林雨瑱與陳智靜之MESSENGER通訊軟體
    對話紀錄數張、臺南市政府警察局第五分局扣押筆錄、扣押
    物品目錄表可佐，堪信被告有關販賣第二級毒品甲基安非他
    命給陳智靜3次之自白與事實相符。
  ㈢就犯罪事實一㈡被告持有第一級毒品海洛因之事實，除有被告
    之自白外，復有卷附臺南市政府警察局第五分局扣押筆錄、
    扣押物品目錄表、高雄市立凱旋醫院110年5月5日高市凱醫
    驗字第67756號濫用藥成品檢驗鑑定書、臺南市政府衛生局
    濫用藥物尿液檢驗結案報告(檢體編號110Q055)可佐，堪信
    被告有關持有第一級毒品海洛因之自白與事實相符。
  ㈣按毒品危害防制條例所規定之販賣毒品罪，雖未明示「營利之意圖」為其犯罪構成要件，然「販賣」一語，在文義解釋上當然已寓含有買賤賣貴，而從中取利之意思存在。且從商業交易原理與一般社會觀念而言，販賣行為在通常情形下，仍係以牟取利益為其活動之主要誘因與目的。又政府為杜絕毒品氾濫，毒害人民甚深，再三宣導民眾遠離毒品、媒體報導既深且廣，對於禁絕毒品之政策，應為大眾所熟悉。再政府對於查緝施用、轉讓及販賣毒品無不嚴格執行，且販賣毒品罪係重罪，若無利可圖，衡情一般持有毒品者，當不致輕易將持有之毒品交付他人。況販賣毒品乃違法行為，非可公然為之，且有其獨特之販售路線及管道，亦無公定之價格，復可任意增減其分裝之數量，而每次買賣之價量，亦可能隨時依市場貨源之供需情形、交易雙方之關係深淺、資力、對行情之認知、查緝是否嚴緊，及購買者被查獲時供述購買對象之可能性風險評估等諸般事由，而異其標準，非可一概而論，是販賣之利得，誠非固定，而縱使販賣之人從價差或量差中牟利方式雖異，其意圖營利之非法販賣行為仍屬同一。從而，舉凡有償交易，除足以反證其確係另基於某種非圖利本意之關係外，通常尚難因無法查悉其販入價格，做為是否高價賣出之比較，諉以無營利之意思而阻卻販賣犯行之追訴。本件被告自承，有從所販賣的第二級毒品甲基安非他命中賺取自己施用的毒品數量，即有販售上開毒品從中牟利，其確有販賣第二級毒品甲基安非他命牟利之意圖，足堪認定。
三、論罪科刑：
  ㈠核被告就附表編號1至6所為，均係犯毒品危害防制條例第4條
    第2項販賣第二級毒品罪，合計共6罪；就犯罪事實一㈡所為
    係犯毒品危害防制條例第11條第1項持有第一級毒品罪。其
    各次販賣前持有第二級毒品之低度行為，分別為其販賣之高
    度行為所吸收，不另論罪。被告上開先後多次販賣第二級毒
    品及持有第一級毒品之各犯行間，則屬犯意各別，行為殊異
    ，應予分論併罰。
  ㈡按「犯第四條至第八條之罪於偵查及審判中均自白者，減輕
    其刑」，毒品危害防制條例第17條第2項定有明文。被告所
    犯上開違反毒品危害防制條例第4條第2項販賣第二級毒品罪
    共6罪，被告於偵查及審理中均坦承犯行，均依同條例第17
    條第2項規定減輕其刑。
  ㈢爰審酌被告國中畢業之教育程度，智識正常，當知毒品對人體危害之鉅，且被告先前曾因販賣毒品遭法院判刑，更應該知道販賣毒品為法所不容，竟猶不思警惕，僅因貪圖利益，即販賣甲基安非他命供他人施用，戕害他人身體健康，且危害社會治安，且被告持有第一級毒品海洛因，亦有生戕害國民健康身心，滋生其他犯罪，惡化治安，嚴重損及公益之危險，其行為確實不當，惟念被告因貪圖金錢之利益，致罹刑章，販賣數量及犯罪所得非鉅，及被告之素行、智識程度、家庭經濟狀況及犯罪後坦承犯行之態度等一切情狀，分別量處如主文所示之刑，並定其應執行刑，以資懲儆。
  ㈣沒收：
    ⑴按「犯罪所得，屬於犯罪行為人者，沒收之」，刑法第38
      條之1第1項著有明文。被告販賣第二級毒品之價金，總金
      額固為新臺幣8,000元，雖未扣案，然係屬被告犯本件販
      賣毒品犯行之犯罪所得，本自應依刑法第38條之1第1項、
      第3項規定宣告沒收，於全部或一部不能沒收或不宜執行
      沒收時，追徵其價額。
    ⑴本案共扣得被告所有的行動電話3支，被告於審理中供稱，
      蘋果廠牌iPhone 6（含門號0000000000號SIM卡）1支，為
      其聯絡販賣毒品所使用，然偵查中，檢察官送請臺南市政
      府警察局進行數位證物勘查的行動電話，是Huawei廠牌（
      內含門號0000000000號SIM卡），勘察分析結果，該電話
      中的LINE通訊對話，確實有被告與林雨瑱買賣毒品的對話
      ，顯見被告用以供販賣毒品聯絡的電話，應該是扣案Huaw
      ei廠牌（內含門號0000000000號SIM卡1張)，被告於本院
      審理中所為之供述，顯然與卷內證物不符，應非真實。從
      而，扣案Huawei廠牌（內含門號0000000000號SIM卡1張)1
      支，為被告所有，且供販毒聯絡使用，有卷內之臺南市政
      府警察局數位證物勘察報告、LINE通訊軟體通訊紀錄可佐
      ，自應依毒品危害防制條例第19條第1項規定，宣告沒收
      之。扣案磅秤1台、分裝袋1批，為被告所有，供本件販賣
      第二級毒品犯行所用，業據被告供承在卷，均依刑法第38
      條第2項規定沒收。扣案第一級毒品海洛因2包（驗餘淨重
      分別為0.197公克、0.047公克，其包裝袋因與毒品混合無
      從分析剝離，併予沒收銷燬之），均依毒品危害防制條例
      第18條第1項前段沒收銷燬之。
    ⑶按沒收之物，應與本案論罪科刑之事實有關，依法應沒收
      或得沒收者為限，如與本案之犯罪事實無關，雖係於本案
      以外之其他犯罪事實，經論罪科刑時，應沒收或得沒收之
      物，亦僅得於該他案宣告沒收，而不得於本案併予宣告沒
      收（最高法院95年度台上字第662號判決意旨參照）。本
      案共扣得行動電話3支，除Huawei廠牌（內含門號0000000
      000號SIM卡1張)為被告作為販賣毒品聯絡所用外，其餘另
      2支扣案行動電話皆與本案販賣毒品之犯行沒有關係，扣
      案之吸食器5組、葡萄糖1包與吸管3支，均與本案販賣第
      二級毒品與持有第一級毒品犯行無關，業據被告供述在卷
      ，而檢察官亦未能提出上開扣案物與被告販賣有關之證據
      供本院認定，從而既無從認定上開物品與本件被告販賣第
      二級毒品有關，自不得於本案併予宣告沒收。
據上論斷，應依刑事訴訟法第299條第1項前段、毒品危害防制條
例第4條第2項、第11條第1項、第17條第2項、第18條第1項前段
、第19條第1項，刑法第11條前段、第50條、第51條第5款、第38
條第2項、第38條之1第1項、第3項，判決如主文。
本案經檢察官陳冠霖提起公訴，檢察官蔡宜玲到庭執行職務。
中　　華　　民　　國   111    年     9    月    28    日
                    刑事第五庭  審判長法  官  陳振謙

                                      法  官  茆怡文

                                      法  官  鄭銘仁
以上正本證明與原本無異。
如不服本判決應於收受本判後20日內向本院提出上訴書狀，並應
敘述具體理由。其未敘述上訴理由者，應於上訴期間屆滿後20日
內向本院補提理由書狀（均須按他造當事人之人數附繕本）「切
勿逕送上級法院」。
                                      書記官  陳姝妤
中　　華　　民　　國　　111 　年　　9 　　月　　29　　日
附錄本案論罪科刑法條：
毒品危害防制條例第4條
製造、運輸、販賣第一級毒品者，處死刑或無期徒刑；處無期徒
刑者，得併科新臺幣3千萬元以下罰金。
製造、運輸、販賣第二級毒品者，處無期徒刑或10年以上有期徒
刑，得併科新臺幣1千5百萬元以下罰金。
製造、運輸、販賣第三級毒品者，處7年以上有期徒刑，得併科
新臺幣1千萬元以下罰金。
製造、運輸、販賣第四級毒品者，處5年以上12年以下有期徒刑
，得併科新臺幣5百萬元以下罰金。
製造、運輸、販賣專供製造或施用毒品之器具者，處1年以上7年
以下有期徒刑，得併科新臺幣1百50萬元以下罰金。
前五項之未遂犯罰之。
毒品危害防制條例第11條
持有第一級毒品者，處3年以下有期徒刑、拘役或新臺幣30萬元
以下罰金。
持有第二級毒品者，處2年以下有期徒刑、拘役或新臺幣20萬元
以下罰金。
持有第一級毒品純質淨重十公克以上者，處1年以上7年以下有期
徒刑，得併科新臺幣1百萬元以下罰金。
持有第二級毒品純質淨重二十公克以上者，處6月以上5年以下有
期徒刑，得併科新臺幣70萬元以下罰金。
持有第三級毒品純質淨重五公克以上者，處2年以下有期徒刑，
得併科新臺幣20萬元以下罰金。
持有第四級毒品純質淨重五公克以上者，處1年以下有期徒刑，
得併科新臺幣10萬元以下罰金。
持有專供製造或施用第一級、第二級毒品之器具者，處1年以下
有期徒刑、拘役或新臺幣10萬元以下罰金。
附表
編號 販賣對象 時  間 地  點 交易毒品 交易毒品方式 宣 告 刑 1 林雨瑱 109年10月底 臺南市○○區○○路000巷00弄0 號 價值新臺幣( 下同) 500元之甲基安非他命1包 林雨瑱以其所用之0000000000門號以通訊軟體LINE撥打電話予劉禎(LINE 暱稱八國聯軍) ，表示要購買甲基安非他命，雙方約於左列時間，在左列地點，林雨瑱當場交付500 元予劉禎，劉禎當場交付價值500 元之甲基安非他命1 小包予劉禎。 劉楨販賣第二級毒品，處有期徒刑伍年壹月。 2 林雨瑱 10911月底 同上 價值500 元甲基安非他命1 包 同上 劉楨販賣第二級毒品，處有期徒刑伍年壹月。 3 林雨瑱 10912月中旬 同上 價值500 元甲基安非他命1 包 同上 劉楨販賣第二級毒品，處有期徒刑伍年壹月。 4 陳智靜 109年11月14日13時43分許 臺南市○○區○○○路000 巷00號4 樓之3 價值3,000 元之甲基安非他命1包 陳智靜以其所用之0000000000門號以通訊軟體MESSENGE撥打電話予林雨瑱(MESSENGE暱稱：林雨天。其所涉違反毒品危害防制條例犯嫌，另行聲請簡易判決處刑) ，由林雨瑱連絡劉禎，林雨瑱、劉禎、陳智靜相約於左列之地點，由陳智靜當場交付3,000 元予劉禎，劉禎當場交付價值3,000 元之甲基安非他命1 小包予陳智靜。 劉楨販賣第二級毒品，處有期徒刑伍年貳月。 5 陳智靜 109 年11月24日14時38分後某時 同上 價值500 元之甲基安非他命1 包 陳智靜以其所用之0000000000門號以通訊軟體MESSENGE撥打電話予林雨瑱(MESSENGE暱稱：林雨天)，由林雨瑱連絡劉禎，林雨瑱、劉禎、陳智靜相約於左列之地點，由陳智靜當場交付500 元予劉禎，劉禎當場交付價值500 元之甲基安非他命1 小包予陳智靜。 劉楨販賣第二級毒品，處有期徒刑伍年壹月。 6 陳智靜 109 年11月28日12時許 臺南市○區○○路0 段000 號 價值3,000 元之甲基安非他命1包 陳智靜在109 年11月27日以其所用之0000000000門號以通訊軟體MESSENGE撥打電話予林雨瑱(MESSENGE 暱稱：林雨天) ，由林雨瑱連絡劉禎，劉禎、陳智靜相約於左列之地點，由陳智靜當場交付3,000元予劉禎，劉禎當場交付價值3,000 元之甲基安非他命1 小包予陳智靜。 劉楨販賣第二級毒品，處有期徒刑伍年貳月。